臺灣臺北地方法院刑事判決　　　　　　　93年度易字第1619號
公　訴　人　臺灣臺北地方法院檢察署檢察官
被　　　告　乙○○
　　　　　　　　　　戶台北縣新店市○○街十五巷十二號二樓
　　　　　　　　　　　樓
　　　　　　　　　　（送達代收人張菊芳律師）
選任辯護人　劉大新律師
　　　　　　張菊芳律師
上列被告因傷害等案件，經檢察官提起公訴（九十三年度偵續字
第二○一號），本院判決如下：
     主   文
乙○○無罪。
     理   由
一、公訴意旨略以：被告乙○○與告訴人甲○○係夫妻關係，雙
    方感情不睦，並對幼子之親權及監護權之行使有所爭執，緣
    告訴人於民國九十一年十月二十五日，未經被告之同意，逕
    自將年僅五歲之幼子帶離二人位於台北縣新店市○○街十五
    巷十二號二樓住處，迨同年十一月二十四日始為警在台北市
    ○○路、錦州街口尋回二人，惟被告父親已因重病昏迷，臨
    終仍未及見孫子一面，被告因此引以為憾；被告妹妹即證人
    陳意心因父喪，於同年十二月初返台後，不時前往被告與告
    訴人之上開住處探視，嗣證人陳意心於九十二年三月二十九
    日下午一時十五分，在上開住處，為使告訴人寫下上班處所
    、聯絡電話，遂以推、拉方式將告訴人自住處樓中樓之一樓
    拉往二樓，要求告訴人向其父親遺像下跪並說出上班處所，
    詎被告亦上樓趨前與證人陳意心（所涉強制犯行另經起訴，
    現由本院另案審理中）共同基於普通傷害之犯意聯絡，徒手
    抓取告訴人之頭髮以頭撞地，並不斷毆打告訴人身體各處，
    致告訴人受有淺創（右手1×0.5公分，3×0.5公分，左中指
    2×1公釐）、紅腫（胸壁10×6公分，頸6×3公分，4×3公
    分，左手背6×4公分，右手背6×4公分，頸10×4公分）、
    瘀腫（額3×3公分）、枕部頭皮痛（6×6公分）等傷害，因
    認被告涉犯刑法第二百七十七條第一項之傷害罪嫌云云。
二、按犯罪事實應依證據認定之，無證據不得認定其犯罪事實；
    不能證明被告犯罪者，應諭知無罪之判決，刑事訴訟法第一
    百五十四條第二項、第三百零一條第一項分別定有明文。又
    事實之認定，應憑證據，如未能發現相當證據，或證據不足
    以證明，自不能以推測或擬制之方法，為裁判基礎；且認定
    犯罪事實所憑之證據，雖不以直接證據為限，間接證據亦包
    括在內，然而無論直接證據或間接證據，其為訴訟上之證明
    ，須於通常一般之人均不致有所懷疑，而得確信其為真實之
    程度者，始得據為有罪之認定，倘其證明尚未達到此一程度
    ，而有合理之懷疑存在而無從使事實審法院得有罪之確信時
    ，即應由法院為諭知被告無罪之判決，有最高法院四十年台
    上字第八六號判例、七十六年台上字第四九八六號判例可資
    參照。
三、公訴人認被告乙○○涉有前開傷害犯行係以被告之供述、告
    訴人甲○○之指述、同案被告即證人陳意心之供述、台北市
    立萬芳醫院甲種診斷證明書、九十二年三月二十九日錄音帶
    及台灣台北地方法院檢察署勘驗筆錄等為其論據。
四、訊據被告乙○○堅詞否認有上開傷害犯行，辯稱：「…沒有
    打傷她（指告訴人甲○○），且雙方之間沒有互動，所以根
    本沒有傷害的事實…三月二十九日那次是被告之妹妹陳意心
    與告訴人之間的糾紛，與被告無關…（提示九十二年三月二
    十九日譯文內容，有何意見？）我否認有這些對話，我覺得
    實際情形不是這樣的…」（九十二年十二月二十四日偵查，
    九十二年度偵字第二○○四三號）、「…我不確定錄音帶的
    該名男子聲音是否我本人，我否認講過錄音帶那些話，錄音
    帶聲音吵雜，無法辨識，且不完整…我懷疑該錄音帶有被剪
    截破壞…據我所聽到的部分都是甲○○與陳意心兩人爭吵的
    事情與我無關…」（九十三年一月十四日偵查，九十二年度
    偵字第二○○四三號）、「…我沒有做過這些事情…我否認
    錄音帶出現的聲音是我的…」（九十四年一月四日準備程序
    ）、「…我從來沒有打我太太…我們那邊是樓中樓，告訴人
    和陳意心爭執現場是在二樓，我不在二樓，我是在一樓，而
    且那是木質樓梯板，走動時聲音就很大，更何況是毆打聲音
    ，根本分辨不出來…」（九十四年六月十三日本院審理）、
    「…那個聲音我否認是我的聲音。我這輩子沒有打過我太太
    …我不會動手打任何人…我真的沒有打她（甲○○）…」（
    九十四年九月二十八日本院審理）、「…我否認告訴人的指
    述…裡面的男聲我否認是我的聲音…」（九十四年十一月二
    日本院審理）等語。而辯護人亦辯護主張：「…系爭錄音帶
    內之聲音是否被告之聲音部分，已經有送鑑定，鑑定結果是
    雜音太多無法鑑定…否認錄音帶之證據能力…即便就錄音譯
    文內容都是告訴人片面說詞，陳女都有當場駁斥告訴人的說
    詞…所提出的傷單，告訴人膝蓋也沒有受傷…陳女說『給爸
    爸磕頭』講三次，如果真有磕頭也應該是有三聲，為何『斗
    斗斗斗』有四聲，告訴人額頭受傷部分，如果是被告強力抓
    住告訴人頭部撞矮櫃，不可能只有3×3（公分）（額頭瘀腫
    ）的傷口。所以『斗斗斗斗』絕對不是告訴人撞矮櫃的聲音
    。而且『打死都不瞑目』是情緒的話，而且整個錄音帶也聽
    不出來有毆打聲音，傷單也無從證明受傷之人是因毆打的行
    為（所致）。本件在告訴人指述除了與事實不符外，而且與
    提出之驗傷單也有出入…」（九十四年十一月二日本院審理
    ）等語。
四、經查，
(一)、告訴人甲○○提出之九十二年三月二十九日談話錄音帶錄音
    譯文，被告始終否認錄音內容之男聲係其聲音，辯護人亦辯
    護主張，因上開錄音帶經送鑑定結果，於聲紋鑑定部分，因
    品質不符鑑定需求，無法進行鑑定，且被告否認錄音內之男
    聲係其聲音，該錄音帶顯無證據能力。惟前揭錄音帶經送鑑
    定結果，雖於聲紋鑑定部分，因錄音帶品質不符鑑定需求，
    無法進行鑑定，然而前揭送鑑定之錄音帶之錄音內容未發現
    以類比方式剪接之現象，認係連續錄音一節，有內政部警政
    署刑事警察局九十四年五月十七日刑鑑字第09400077390 號
    鑑定書在卷可稽（本院卷(一)第五十六頁至第六十一頁），又
    據錄音譯文內容，為二名女子與一名男子之講話內容，其中
    該二名女子，告訴人主張係其與證人陳意心之對話內容，此
    為被告所自承，被告復供稱九十二年三月二十九日告訴人與
    證人陳意心在台北縣新店市○○街十五巷十二號二樓住處為
    錄音內容之對話時，該屋內僅有其一名男子，如前所述，錄
    音帶之錄音內容未發現以類比方式剪接之現象，認係連續錄
    音，從而足認告訴人甲○○提出之九十二年三月二十九日談
    話錄音帶係告訴人、證人陳意心及被告之談話錄音無誤。至
    於實施刑事訴訟法之公務員，對被告或訴訟關係人所實施通
    訊監察，如非依法定程序，而有妨害憲法第十二條所保障人
    民秘密通訊自由之重大違法情事，且從抑制違法偵查之觀點
    衡量，容許該通訊監察所得資料作為證據並不適當時，固有
    是否應排除該資料證據能力之問題，惟此係指有政府機關行
    為介入之對於人民之監聽行為而言，就單純私人對話之當事
    人一方於與他人對話時所為之秘密錄音，因非屬政府機關之
    行為，不發生公務員違法偵查、竊聽取得證據之問題，其秘
    密錄音所得資料，具有證據能力，此在證據法則發達之美國
    亦復如此。本件告訴人所提出之九十二年三月二十九日告訴
    人、證人陳意心、被告談話錄音帶及錄音譯文，雖係告訴人
    個人之私人秘密錄音行為，無政府機關行為之參與，揆諸上
    開說明，不生公務機關違法偵查、扣押、搜索取得證據之問
    題，且係被告於審判外之言詞陳述，是以上開談話錄音帶及
    錄音譯文具有證據能力，法院自得採為判斷事實之證據，合
    先敘明。
(二)、雖然告訴人於偵查及本院審理時均指述「…九十三年三月二
    十九日，大約中午在住所…陳女（陳意心）仍大吼大叫：『
    給我跪下…』，並強按我跪下，邊叫邊推打…被告趨前…一
    邊在矮櫃對我又撞又搥，並且抓住我頭髮又按我下跪磕頭，
    我的頭被又撞又推，被告邊推邊搥打。被告與陳女兩人劇烈
    叫罵、亂打…我連聲哀求道：『…請不要打我…」（九十二
    年九月二十四日告訴狀，九十二年度偵字第二○○四三號）
    、「…乙○○按住我要我下跪，並且徒手抓我頭髮撞到矮櫃
    、推我，以致我頭額紅腫、手部有擦傷、多處紅腫…」（九
    十二年十一月十七日偵查，九十二年度偵字第二○○四三號
    ）、「…乙○○按住我的頭，強抓我的頭，要我磕頭，我跪
    下時，他們（被告與陳意心）二人用手打我的頭部、頸部、
    肩膀等，我不知道他是有還是無意，讓我撞到矮櫃，陳意心
    也有按我的頭要我下跪…他們二人一直打我…乙○○很用手
    抓我的頭，應該是故意的…」（九十三年六月十八日偵查，
    九十三年度偵續字第二○一號）、「…被告的妹妹要我公司
    的地址、電話，以推、拉、抓的強迫方式拉我上二樓，上去
    以後以按我、推我的方式逼我下跪，要我寫電話向父親遺像
    磕頭，被告在旁，他也是按我下跪，抓我的頭下跪的時候，
    頭撞擊矮櫃，接著他們二人對我全身亂打，我以手護頭，他
    們繼續打，以致我受傷（你剛剛說陳意心對你推、拉、抓強
    迫你上樓，如何強迫？）我一直請求她不要推我、抓我、拉
    我，但她仍舊還是繼續推我、抓我、拉我的強迫方式…（被
    告從一樓上二樓的時候有沒有對你用強迫方式？）他一直在
    旁邊搧動…他並沒有阻止陳意心。因為那時候陳意心在推我
    、抓我、拉我的時候，他跟著尾隨上來，而且那時候被告也
    有推我…（你們上了二樓之後發生什麼事？）他們二人在打
    我的時候，被告曾經抓我的頭撞矮櫃，我驚嚇而說：『你怎
    麼打我呢？』，被告不顧我的質問，仍然繼續打我，口中喊
    著：『打、打』，我因而被他們打傷…」（九十四年六月十
    八日本院審理）、「…乙○○確實打我，打我頭部、頸部、
    手部都有打到。乙○○就是有打我，我才會問他『你怎麼打
    我？』…（我是很氣憤，而且很惶恐的問乙○○說『你怎麼
    打我呢？』，但是乙○○馬上接著又繼續打…頭部、頸部、
    手都有。頭被打到頭額、還有抓我頭髮，後頭皮部分也有，
    陳意心在上樓梯時抓我的頭髮，乙○○是樓上的時候毆打過
    程中抓我頭髮…抓我頭髮是要我磕頭…（乙○○如何毆打你
    ？）打到的部位就是頭部、頸部、手。乙○○、陳意心先後
    都有抓我頭髮…」（十四年九月二十八日本院審理）等語，
    並提出萬芳醫院九十二年三月二十九日甲種診斷證明書證明
    其確實因被告及證人陳意心前揭傷害行為受有如診斷證明書
    所記載之傷害，而診斷證明書所記載之傷勢則為：「淺創（
    右手1×1×0.5公分，3×0. 5公分，左中指2×1公釐）、紅
    腫（胸壁10×6公分，頸6×3公分，4×3公分，左手背6×4
    公分，右手背6×4公分，頸10×4公分）、瘀腫（額3×3公
    分）、枕部頭皮痛（6×6公分）」，有萬芳醫院九十二年三
    月二十九日甲種診斷證明書影本一紙（九十二年度偵字第二
    ○○四三號第六頁）在卷可稽，然而，依據告訴人前揭指述
    ，被告與陳意心對伊大聲叫罵，二人且按伊頭部強令伊下跪
    後，即對伊頭部、頸部、肩膀揮打，被告更抓伊頭髮撞矮櫃
    ，告訴人卻僅右手、左中指受有淺創，胸壁、頸部、左手背
    、右手背紅腫，額頭瘀腫及枕部頭皮痛，顯然告訴人上開指
    述是否真實，容有疑義。
(三)、又本院於九十四年九月二十八日勘驗告訴人提出之前揭錄音
    帶內容，經勘驗結果：「錄音帶部分嘈雜，聽不清楚，但是
    大致上與九十二年度偵字第二○○四三號卷（第六十六頁至
    第七十五頁）對話譯文差不多，在卷內第六十七頁譯文第二
    、三行中間有一聲尖叫，陳意心說『我拉你走，可以吧？』
    ，也確實聽到甲○○說：『你怎麼打我？』，接著聽到陳意
    心說『誰打你？你咬我打你』。另外在錄音帶過程也有聽到
    『叩、叩、叩』的聲音，聽起來是走路的聲音（告訴人稱那
    是上樓時所發出的聲音）。另外在陳意心歇斯底里給爸爸磕
    頭後面聽到『斗、斗、斗、斗』聲音。另外也有聽到『啊』
    一聲（告訴人主張是她的叫聲），也有聽到甲○○說「你怎
    麼打我？」，接著聽到男聲的聲音（被告否認是他的聲音）
    說：『打死不瞑目』，而不是如譯文所顯現的『打、打（告
    訴人註稱一邊喊、一邊打）』，只聽到一聲『打死不瞑目』
    是連在一起的，不是分開的。『打死不瞑目』後面有一連串
    話語，聽見的男聲很激動。由於甲○○主張她被乙○○打的
    部分，聽的不是很清楚，所以反覆聽了很多遍。在聽的過程
    中，並沒有清楚聽到、也沒有聽到毆打的聲音。」，有本院
    九十四年九月二十八日勘驗筆錄在卷可稽，而告訴人主張前
    揭錄音過中程出現之「斗、斗、斗、斗」的聲音即是伊下跪
    時伊頭為被告抓撞矮櫃所發出之聲音，且由伊說：「你怎麼
    打我？」，被告亦回答：「打！打！」，益徵被告確實有毆
    打伊之事實，惟被告始終否認有抓告訴人之頭撞矮櫃之行為
    ，且未毆打告訴人，且據告訴人指述遭被告抓撞矮櫃及毆打
    之錄音內容：「…
    陳女（陳意心）吼叫：來！給爸爸跪下去！跪下！給爸爸講
    吳（甲○○）：不要用抓的，好不好？
    陳女吼叫：妳給我跪下！妳給我跪下！給爸爸跪下！…孫子
              …給綁架了…給爸爸磕頭（出現斗斗斗斗聲音）
              …給爸爸磕頭…
    吳：那不是有回來新店，不是那時候每天都帶出去嗎？
    陳（被告乙○○）吼叫：不是我找回來…怎麼回的來。
    吳：你怎麼打我呢？
    陳吼叫：打．死不瞑目，打．死不瞑目，讓你死不瞑目就是
           這個，你好好懲罰，什麼道理，你好好懲罰，什麼
           道理…不瞑目…
    吳：因為你把孩子帶走太久了…
    陳吼叫：用人找她…你去問他，為什麼死不瞑目，好好講…
            …孫子不是我找回來，你根本見不到孫子…
    陳女吼叫：妳給我講…給爸爸跪！給爸爸跪下！…
    吳：因為之前志南給我帶走太久…」（九十二年度偵字第二
    ○○四三號卷第六十九頁、第七十頁譯文內容），由上可知
    ，當時被告與證人陳意心均是在情緒憤怒之情況下，如果「
    斗、斗、斗、斗」確係告訴人遭盛怒下之被告或陳意心連續
    抓撞矮櫃，其等出手必重，衡諸常情，告訴人鮮少會僅額部
    受3×3公分之瘀腫，且未作任何反應，而是語氣平和地回答
    ：「…那不是有回來新店，不是那時候每天都帶出去嗎？…
    」（九十三年度偵續字第二○一號第一二○頁勘驗筆錄內容
    ），且由上開錄音內容無從證明「斗、斗、斗、斗」是由被
    告所為，亦不足以證明是因被告抓告訴人的頭撞矮櫃所發出
    之聲音；至於告訴人說：「你怎麼打我呢？」，緊接著有聽
    到被告吼叫：「…打．死不瞑目，打．死不瞑目，讓你死不
    瞑目就是這個，你好好懲罰，什麼道理，你好好懲罰，什麼
    道理…不瞑目…」，然同時並未聽見任何毆打聲（有前揭本
    院勘驗筆錄可稽），雖然告訴人稱當時因穿著厚衣服所以無
    法錄到毆打聲音，但整個錄音過程猶有錄到拖鞋碰撞地板之
    走路聲音「叩、叩、叩」，且據告訴人表示錄音當時錄音設
    備是放在身上，告訴人復指稱被告與證人陳意心二人一直對
    伊頭部、頸部、肩膀揮打，緊貼告訴人身體衣服即使再厚重
    ，於遭手揮打碰撞時定會震動，放置身上之錄音設備定會錄
    到震動的聲音，鮮少會毫無聲響，顯然不合理，何況於本段
    談話錄音更稍早前，告訴人說：「妳怎麼打我？」，陳意心
    回答：「誰打妳，妳咬我打妳。」（九十二年度偵字第二○
    ○四三號卷第六十七頁第七、八行譯文內容），益見告訴人
    說：「妳怎麼打我？」時，並不當然足以證明證人陳意心、
    被告確實有出手毆打伊。
(四)、另證人陳意心於偵查時則係證稱：「…吳（甲○○）平時很
    晚才回家，三月二十九日那天是週六，我右手抱著我的小女
    兒，左手拿吳寫的紙條，吳雙手抓著我那隻手用力拉扯，拖
    行四、五公尺，要搶我紙條時弄傷我的手，我只注意到有尖
    銳東西，應是眼鏡刮到我的手，是吳聽到我說要報警，她才
    到浴室打手機報警，警察來時，我向警說我要告吳傷害，警
    員問吳，吳有無受傷，她說沒有…」（九十三年七月二十二
    日偵查）、「…（甲○○）在她房間書桌寫完地址時，她
    轉身把紙條交給我，我看時同時說拿給我哥哥好了，她聽到
    後突然轉身攻擊我，用其雙手要搶我手上的字條，我左手抱
    著我的小孩，我右手被其雙手握住，被她手中的眼鏡鐵框勾
    傷，把我的手往浴室拖…（提示三月二十九日譯文，意見？
    ）我認為是自己捏造、幻想…」（九十三年八月十二日偵
    查）等語，無從據以證明被告有於九十二年三月二十九日下
    午一時十五分許在台北縣新店市○○街一五巷一二號二樓住
    處毆傷告訴人。
五、綜上所述，公訴人所憑以認定被告涉犯本件犯行之論據尚不
    能證明被告確實有傷害犯行，此外，復查無其他積極證據足
    認被告涉有上開犯行，則揆諸前開說明，不能證明被告犯罪
    ，自應對被告為無罪判決之諭知。
    核無違誤。
六、至於告訴人亦指述被告與證人陳意心二人於前揭時、地在放
    置被告父親遺像之矮櫃前，強按告訴人的頭要告訴人下跪磕
    頭，經本院勘驗告訴人提出之前述時間之蒐證錄音帶內容，
    有陳女吼叫：「妳給我跪下！妳給我跪下！給爸爸跪下！…
    孫子…給綁架了…給爸爸磕頭（出現斗斗斗斗聲音）…給爸
    爸磕頭…」、之內容，被告亦在旁吼叫：「不是我找回來…
    怎麼回的來…」、「打．死不瞑目，打．死不瞑目，讓你死
    不瞑目就是這個，你好好懲罰，什麼道理，你好好懲罰，什
    麼道理…不瞑目…」，接著證人陳意心又吼叫：「妳給我講
    …給爸爸跪！給爸爸跪下！…」等，已如前述，而證人陳意
    心因於九十二年三月二十九日下午一時十五分許在台北縣新
    店市○○街一五巷一二號二樓住處為逼使告訴人寫下上班處
    所、聯絡電話，基於強制犯意，以推、拉等強暴方式將告訴
    人自住處樓中樓一樓拉往二樓，並與被告共同徒手抓告訴人
    之頭髮以頭撞地，強制告訴人向其等父親遺像下跪並說出上
    班處所，使人行無義務之事，涉犯刑法第三百零四條第一項
    之強制罪之犯行，已經台灣台北地方法院檢察署檢察官以九
    十三年度偵字第六二四○號起訴，現由本院九十四年度易字
    第一五○號案審理中，惟被告此部分涉犯之強制犯行並未經
    公訴人起訴，本院自無從審酌，應由檢察官另行偵查處理。
七、台灣台北地方法院檢察署九十四年度偵續一字第二二號移送
    本院併案處理意旨以被告乙○○與告訴人甲○○，於民國九
    十二年三月二十四日上午十一時許，在台北縣新店市○○街
    一五巷一二號二樓住處門口，兩人因故齟齬，被告明知告訴
    人左手攀附在大門，竟於離去時，出手用力關門，致告訴人
    受有左手第三、四指頭挫傷之傷害，因認被告涉犯刑法第二
    百七十七條第一項之傷害罪嫌，而被告於九十二年三月二十
    九日十三時十五分因傷害告訴人，已經以九十三年度偵續二
    ○一號起訴現由本院審理中，二案屬連續犯之裁判上一罪關
    係，為起訴效力所及，故而移送本院併案審理。惟查本案經
    起訴之被告於九十二年三月二十九日下午一時十五分許在上
    址住處毆傷告訴人犯行，因查無積極證據足認被告涉有該傷
    害犯行，不能證明被告犯罪，而經本院判決諭知無罪，與前
    揭移送併辦之傷害犯行，自無基於概括犯意之連續犯裁判上
    一罪關係，且未經起訴，自應退由檢察官另行偵查處理。
據上論斷，應依刑事訴訟法第三百零一條第一項，判決如主文。
本案經檢察官詹喬偉到庭執行職務。
中　　華　　民　　國　　94　　年　　12　　月　　2 　　日
                             臺灣臺北地方法院刑事第一庭
                                  審判長法  官 陳興邦
                                        法  官 吳秋宏
                                        法  官 林婷立
上正本證明與原本無異
如不服本判決應於送達後十日內向本院提出上訴狀
                                        書記官 王曉雁
中　　華　　民　　國　　94　　年　　12　　月　　2 　　日
